臺灣臺中地方法院刑事判決　　　　　　　　　　　　九十三年度訴字第一八八九號
　　公　訴　人　臺灣臺中地方法院檢察署檢察官
　　被　　　告　乙○○
　　選任辯護人　袁烈輝律師律師
右列被告因加重強盜等案件，經檢察官提起公訴（九十三年度偵字第一二九六三號）
，本院判決如左：
    主  文
乙○○連續意圖為自己不法之所有，攜帶兇器，以強暴至使不能抗拒，而取他人之物
，處有期徒刑玖年。
    犯罪事實
一、乙○○基於意圖為自己不法所有之概括犯意，持在不詳時地所拾獲、長度至少約
    三十公分以上之西瓜刀乙把（未扣案），駕駛其母親所有之車牌號碼ＱＯ－一一
    一五號紅色「嘉年華」自小客車一部，並以膠帶貼住車牌後，在外尋找作案之對
    象，而先於九十三年五月二日十八時許，台中巿忠明國中旁，見甲○○落單，即
    下車右手持刀正面逼近甲○○之胸部，間隔約十公分左右，同時伸出左手近距離
    地拉扯甲○○之皮包，脅迫甲○○應交出皮包，至其不能抗拒後，取走甲○○之
    皮包一個（內有手機一支、皮夾一個、身分證、健保卡、學生證、提款卡、信用
    卡、現金五百元）；再於九十三年五月三日五時三十分許，在台中巿西屯區○○
    路三十號前，以上述同一脅迫之手段，致丁○○無法抵抗，而取其手提袋一個（
    內有現金三千餘元，珠寶、戒指及項鍊共價值約二萬餘元、手機、信用卡等物）
    。其後乙○○為掩飾往後連續強盜之犯行，遂於九十三年五月五日某時，至台中
    巿公園路大功圓停車場三樓，竊取丙○○所有、車牌號碼為Ｙ三－六五五二號之
    自小客車車牌一面，改懸掛在上開紅色「嘉年華」自小客車上；隨即承上開同一
    強盜之概括犯意，於同日駕駛該部自小客車外出作案，至當日十五時二十分許，
    在台中巿西區○○街與長春路口，先持上述之西瓜刀一把架在戊○○之頸部，後
    朝戊○○左手臂揮砍三刀，致其受有左手前臂切割傷合併十條肌腱斷裂、手背部
    尺神經受損之傷害，而不能抗拒後，取走戊○○之皮包一個（內有駕照、身分證
    、信用卡各二張、健保卡一張、手機二支、提款卡、存摺及現金三萬元）。嗣經
    警循線先於九十三年五月六日十九時四十分許，在乙○○位於台中巿西屯區○○○○街四十號六、七樓之住處及該址之地下室，起出甲○○之身分證、健保卡及
    學生證及丁○○之信用卡各一張，復於翌日十三時三十分許，又在上開地下室扣
    得戊○○被強盜之信用卡、身分證與駕照各二張、健保卡一張及皮包一個，而查
    獲上情；至乙○○其餘所得財物，除現金已花用完畢外，與其持用之西瓜刀一支
    ，均已丟棄而滅失。
二、案經台中巿警察局第四分局報請臺灣臺中地方法院檢察署檢察官偵查起訴。
    理  由
一、被告乙○○經本院訊問後，對於右開犯罪事實中之竊盜部分認罪，坦承其確有竊
    取被害人丙○○所有之車牌一面，懸掛在車號ＱＯ－一一一五號自小客車之車體
    上，以於對被害人戊○○犯案時，供掩飾之用；復供承持用拾獲之西瓜刀一把為
    工具，連續對甲○○等三名女性被害人犯案，取得其等之財物；亦不爭執對被害
    人戊○○犯罪時，有以該把西瓜刀致其受有左手前臂切割傷合併十條肌腱斷裂、
    手背部尺神經受損等傷害；惟否認涉嫌強盜、故意傷害等罪嫌，辯稱：他並無持
    西瓜刀抵住被害人甲○○之胸口或強押丁○○，均係右手持刀，同時伸出左手拉
    扯其等之皮包，而要求對方交付皮包，對被害人戊○○也是以相同之手法犯案，
    並無將西瓜刀架在戊○○之頸部，未至其等不能抗拒之程度；且當時係為砍斷戊○○皮包之背帶，才不慎誤傷戊○○等語。經查：
    (一)被告確有持用其所拾獲之西瓜刀一把，於前開時地對被害人甲○○、丁○○及
      戊○○犯案，而取得如所載之財物，且對戊○○犯案時，有以該把西瓜刀使其
      受有左手前臂切割傷合併十條肌腱斷裂、手背部尺神經受損之傷害等情節，業
      據被害人甲○○、戊○○於本院審理時具結證述在卷；被害人丁○○雖未於審
      理時到庭，惟其警詢時之陳述（見本院卷第十九－二一頁），已敘明確遭被告
      持刀而取走財物等語，而經當事人均同意作為證據，本院審酌其陳述作成時之
      情況，亦認為適合作為證據，自有證據能力；被告亦坦承上開情節為真；復有
      贓物保管收據三紙、中國醫藥大學附設醫院診斷證明書一件（見本院卷第五六
      頁）可為佐證；故被告持刀對甲○○等三人實施財產犯罪，並造成被害人戊○○受有普通傷害等事實，已無疑義。
    (二)又被害人甲○○尚具結證述：當時被告持一把長約四、五十公之西瓜刀，從其
      右前方過來，與她正面相對，並將刀靠近其胸部，相隔僅約十公分左右，而要
      求她交出皮包，否則將對她不利，她心中非常害怕，且因該把西瓜刀很長，致
      其不能抗拒，無法不交付皮包給被告等語。被告也供承：他對甲○○、丁○○
      均是右手持刀，同時伸出左手拉扯其等之皮包，而要求對方交付皮包等情節。
      參其等所言，足可確定被告持刀喝令甲○○、丁○○交出皮包及手提袋時，已
      相當接近此二名女性被害人。至該把西瓜刀雖已為被告丟棄滅失，有被告之供
      詞可憑，但被害人戊○○亦具結證述長約五、六十公分（見本院卷第九二頁）
      ，即令被告也不否認有三十公分長（見本院卷第九六頁），綜合其等之說法，
      至少為三十公分以上之長度，應無爭議。則被告持此等長度之西瓜刀一把，以
      如上述之情節相當貼近甲○○、丁○○令交出皮包及手提袋時，此二名女性被
      害人所遭受脅迫之程度，客觀言之，與已遭到西瓜刀抵住之情形，差異著實不
      大，無法苛求被害人猶可起而抗之，應認其等確已至無法抗拒之程度。
    (三)再者，被害人戊○○也具結證稱：她在案發地甫停妥機車後，被告即自其左後
      方持一把長約五、六十公分之西瓜刀前來，將刀架在她脖子上，命她不要動，
      將錢交出來，她正準備直接將斜背在身上之皮包拿給被告時，被告即持刀使勁
      地砍她左手，共砍三刀，而拿走皮包，當時她完全無法抵抗等語。反觀被告也
      不否認為取得被害人戊○○之皮包一個，而有實施強暴之手段－使用該把西瓜
      刀，致被害人受有上述傷害，僅辯稱非故意所致，已見前述。顯然被害人戊○○當時之處境與甲○○、丁○○無異，均在被告持刀接近至可以隨時立即施暴
      造成重大危害之範圍內，同樣已陷於不能抗拒之地步。況被害人戊○○上述證
      詞不僅核與所提出之中國醫藥大學附設醫院診斷證明書一份相符，又查無矛盾
      或不可採信之情形；反倒是被告對戊○○犯案時，乃九十三年五月五日十五時
      二十分許之白晝，被告於持西瓜刀揮砍前，應可清楚地預見落點，若無傷害被
      害人之意，絕對可以避免，其過失不慎傷及被害人之辯解，令人難以置信；縱
      使如其辯解當時行為之目的乃欲砍斷背帶取走皮包，惟其顯非不可預見此舉極
      可能將傷及被害人，竟仍決意為之，即更不能脫免故意傷害之罪責；本院基於
      上開各項事由，因認被害人戊○○之證詞應予採信，而不依被告之辯解予有利
      之判斷。
    (四)末查被告之竊盜部分，不僅被害人丙○○已於警詢時詳為陳述其車牌失竊之過
      程，當事人並均同意作為證據，經核其上開陳述作成時之情況，也無不適合作
      為證據之情形，可認有證據能力；復有Ｙ三－六五五二號自小客車之「車輛竊
      盜、車牌失竊資料個別查詢報表－查詢車牌認可資料」一紙、車號ＱＯ－一一
      一五號自小客車之照片一張足為佐證；且上開證據資料均核與被告前開自白相
      符，而足認其自白應屬事實，亦得為證據；故被告竊盜之犯行，亦明確可斷。
    (五)綜合前述，本件事證明確，前揭被告連續加重強盜、竊盜、傷害等犯行，已足
      可認定；至其辯解，應係避重就輕之詞，故未予有利之認定。
二、核被告乙○○所為，係犯刑法第二百七十七條第一項之普通傷害罪、第三百二十
    條第一項之竊盜罪，及第三百三十條第一項之意圖為自己不法之所有，攜帶兇器
    ，以強暴至使不能抗拒，而取他人之物罪。被告先後三次強盜之犯行，時間緊接
    ，所犯構成要件相同，顯係基於概括之犯意反覆為之，為連續犯，依刑法第五十
    六條，應依對被害人戊○○所犯情節較重之該次犯行以一罪論，並加重其刑。又
    上開所犯三罪間，具有方法、目的之牽連關係，構成牽連犯，依刑法第五十五條
    ，應從一重依強盜罪處斷。關於被告對被害人戊○○犯普通傷害罪以達其強盜之
    目的，檢察官已敘入犯罪事實，此二罪間為裁判上一罪之關係，亦見前述，被害
    人戊○○於警詢時已表明對被告提出傷害告訴之意，復於本院九十三年十月二十
    一日行準備程序時說明在警詢時之告訴包括傷害告訴在內，本院遂就傷害罪部分
    併予審理，附此敘明。爰審酌被告所為相當危害社會治安，各被害人身心受創不
    輕，至今未能達成和解，及其犯罪之動機、目的、手段、方法、所得、犯後態度
    等一切情狀，量處如主文所示之刑。
據上論斷，應依刑事訴訟法第二百九十九條第一項前段，刑法第五十六條、第二百七
十七條第一項、第三百二十條第一項、第三百三十條第一項、第五十五條、罰金罰鍰
提高標準條例第一條前段，判決如主文。
中      華      民      國      九十三      年    十二    月    十四    日
                                        審判長法  官  吳進發
                                              法  官  唐敏寶
                                              法  官  莊深淵
右正本證明與原本無異。
如不服本判決，應於送達後十日內向本院提出上訴狀（須附繕本），上訴於台灣高等
法院台中分院。
                                  書記官
中      華      民      國      九十三      年    十二    月    十四    日
附錄論罪科刑法條
刑法第二百七十七條第一項：
傷害人之身體或健康者，處三年以下有期徒刑、拘役或一千元以下罰金。
刑法第三百二十條第一項：
意圖為自己或第三人不法之所有，而竊取他人之動產者，為竊盜罪，處五年以下有期
徒刑、拘役或五百元以下罰金。
刑法第三百三十條第一項：
犯強盜罪而有第三百二十一條第一項各款情形之一者，處七年以上有期徒刑。
